臺灣高等法院臺南分院刑事判決　　　100年度交上易字第165號
上　訴　人
即　被　告　曾文龍
上列上訴人因過失傷害案件，不服臺灣臺南地方法院99年度交易
字第414號中華民國100年2月18日第一審判決（起訴案號：臺灣
臺南地方法院檢察署99年度偵字第16319號），提起上訴，本院
判決如下：
    主  文
上訴駁回。
曾文龍緩刑貳年。
    事  實
一、曾文龍經營傢具買賣生意，平日以駕駛貨車載送傢具至各處
    予客戶，駕駛為其附隨業務，係從事業務之人，其於民國99
    年7月21日14時41分許，駕駛其所有之車號9427-WQ號自用小
    貨車載送貨物至臺南市○○區○○路2段363號前，本應注意
    汽車臨時停車或停車時，均應依車輛順行方向緊靠道路右側
    ，且停於路邊之車輛，遇畫晦、風沙、雨雪、霧靄時，亦應
    顯示停車燈光或反光標識，以防範危險事故之發生，而依其
    智識、能力及依當時天氣為雨天、日間自然光線、路面溼潤
    ，無缺陷亦無障礙物等情，並無不能注意之情事，竟疏未將
    車輛緊靠道路右側停放，亦疏未於陰雨天色昏暗之際，開啟
    停車燈光或設立反光標識；適有陳信宏駕駛車號MTK-197號
    重型機車，沿上開北安路機慢車優先道由北往南方向行駛至
    該處，亦疏未注意於雨天行車應減速慢行，注意車前狀況，
    仍以時速50公里之車速行使，因雨水打在臉上，乃伸手撥除
    臉上雨水，致未能及時發覺前方人車狀況，因而閃煞不及而
    撞擊停放在機慢車道及外側路緣之曾文龍上開自用小貨車，
    陳信宏因而受有頸部之撕裂傷二處各1公分併喉部血腫，臉
    、頭皮及頸之挫傷，胸壁挫傷，右手擦傷及頸部擦挫傷併左
    側聲帶麻痺等傷害。曾文龍於肇事後，在未有偵查犯罪職務
    之機關或公務員發覺其為犯罪人前，即向到場處理本件道路
    交通事故之臺南市警察局第三分局車禍處理小組警員供承其
    為肇事者並接受裁判。
二、案經陳信宏訴由臺南市警察局第三分局報告臺灣臺南地方法
    院檢察署檢察官偵查起訴。
    理    由
一、本件係經被告曾文龍就被訴之犯罪事實為有罪之表示，而經
    本院聽取被告及檢察官之意見後，裁定以簡式審判程序加以
    審理，依刑事訴訟法第273條之2、第159條第2項之規定，不
    適用傳聞法則有關限制證據能力之相關規定，合先敘明。
二、訊據被告曾文龍對於上揭事實坦承不諱，核與告訴人陳信宏
    於警偵訊中之指述相符，並有道路交通事故現場圖、道路交
    通事故調查報告表(一)、(二)各1份、現場及監視器翻拍相片27
    張、汽車行照及駕照資料、財團法人奇美醫院診斷證明書3
    紙附卷可稽（見警卷第5-24頁），堪認被告自白確與事實相
    符，而可採信。按汽車臨時停車應依車輛順行方向緊靠道路
    右側；又停於路邊之車輛，遇畫晦、風沙、雨雪、霧靄等視
    線不清之道路，應顯示停車燈光或反光標識，道路交通安全
    規則第111條第2項前段、第112條第1項第13款、第2項前段
    分別定有明文。查本件案發時因下大雨致視線不佳等情，已
    據告訴人指陳明確（見本院卷第18頁），並有現場相片可稽
    （見警卷第11頁），而被告並未緊靠路邊停車，反而將自小
    貨車停於肇事地點之機慢車道及外側路緣之間，復未顯示停
    車燈光或反光標識等情，有現場監視器翻拍相片9張在卷可
    稽（見警卷第20-24頁）。依上，足見被告確有違反上述道
    路交通安全規則而未盡其注意義務至明。復依道路交通事故
    調查報告表所載，肇事時天氣為雨天、日間自然光線、路面
    溼潤，無缺陷亦無障礙物等情，且被告已考領有駕駛執照，
    有多年駕駛經驗，平日以駕車載運傢具為業，其駕駛技術當
    優於常人，而肇事路段人車並非擁擠，並無難以靠邊停車之
    情形，若稍加注意，採取適當之舉措自可輕易避免本件車禍
    之發生，其當時顯無不能注意之情事，竟疏未注意及此，以
    肇禍端致人受傷，是其有應注意能注意而不注意之過失責任
    ，已無疑義。本件告訴人陳信宏雖亦疏未注意於雨天視線不
    清時，減速慢行，作隨時停車之準備，反而以時速50公里之
    車速行使，亦有違道路交通安全規則第93條第1項第2款之規
    定，而同有過失責任，然其2人之過失行為係併合為本件車
    禍發生之原因，被告之過失責任，並不能因此抵銷或解免。
    又本件告訴人陳信宏所受之傷害係因被告之過失行為所致，
    二者間復有相當因果關係，綜上，本件事證明確，被告犯行
    應可認定。
三、查被告經營傢具買賣生意，平日以駕駛貨車載送傢具至各處
    予客戶，業據其供明在卷，則駕駛小貨車與其經營傢具事業
    間有密不可分之關係，故駕駛為其附隨業務；又刑法所稱之
    業務並不以主業務為限，即附隨業務亦包括在內（最高法院
    71年度台上字第1550號判決意旨參照），被告於執行業務之
    中因過失致人受傷，是核其所為，係犯刑法第284條第2項前
    段之業務過失傷害罪。被告肇事後於未有偵查犯罪職務之機
    關或公務員發覺其為犯罪人前，即向到場處理本件道路交通
    事故之臺南市警察局第三分局車禍處理小組警員供承其為肇
    事者並接受裁判一情，有臺南市警察局第三分局道路交通事
    故肇事人自首情形紀錄表1紙在卷足憑（見警卷第28頁），
    被告行為符合自首規定，並因而減省司法資源，爰依刑法第
    62條前段之規定，減輕其刑。
四、原審以被告罪證明確，因而適用刑法第284條第2項前段、第
    62條前段、第41條第1項前段，刑法施行法第1條之1等規定
    ，並審酌被告無前科，素行良好，有臺灣高等法院被告前案
    紀錄表在卷可稽，其職業為從事傢具販賣、生活狀況、智識
    程度為高中畢業、告訴人所受之傷害狀況、被告與告訴人雙
    方之過失情節，以及被告犯後坦承過失行為，態度尚稱良好
    等一切情狀，量處有期徒刑3月，並諭知如易科罰金以新臺
    幣1,000元之折算1日等，其認事用法並無違誤，量刑亦稱妥
    適，被告上訴意旨指摘原審量刑過重，請求撤銷改判較輕之
    刑度云云，為無理由，應予駁回。
五、又依司法院於95年11月13日所訂頒之法院加強緩刑宣告實施
    要點第2條第1、2、5、6款規定：法院對符合刑法第74條之
    被告，依其犯罪情節及犯後態度，足信無再犯之虞，且係初
    犯，又因過失犯罪，其有自首之情形，事後給付合理賠償，
    經被害人表示宥恕者，宜認為以暫不執行為適當，並予宣告
    緩刑。查被告未曾因故意犯罪而受有期徒刑以上刑之宣告，
    此有臺灣高等法院被告前案紀錄表附卷可稽（見本院卷第10
    頁），其係初犯，因一時不慎而肇車禍，其肇事後即向警方
    自首，並與告訴人成立和解，有和解書一份在卷可稽（見本
    院卷第20頁），而告訴人表示亦不再追究其刑事責任等情（
    見本院卷第18頁），其經此偵審程序已促其警惕而無再犯之
    虞，是以本院認其所受之宣告刑，以暫不執行為適當，並參
    酌上開加強緩刑實施要點規定，爰依刑法第74條第1項第1款
    規定，諭知緩刑2年，以啟自新。
據上論斷，應依刑事訴訟法第368條、第273條之1第1項，刑法第
74條第1項第1款，判決如主文。
本案經檢察官江守權到庭執行職務
中    華    民    國   100    年    5     月    5     日
                刑事第五庭      審判長法  官  楊明章
                                      法  官  蔡美美
                                      法  官  黃國永
以上正本證明與原本無異。
不得上訴。
                                      書記官  陳淑貞
中    華    民    國   100    年    5     月    5     日
附錄本案論罪科刑法條全文：
刑法第284條第2項：
從事業務之人，因業務上之過失傷害人者，處1年以下有期徒刑
、拘役或1千元以下罰金；致重傷者，處3年以下有期徒刑、拘役
或2千元以下罰金。